【裁判字號】    97,消債更更,3
【裁判日期】    980416
【裁判案由】    更生事件
【裁判全文】
臺灣板橋地方法院民事裁定           97年度消債更更字第3號
聲  請  人  甲○○原名：徐文.
代  理  人  謝采薇律師
上列聲請人依消費者債務清理條例聲請更生事件，本院裁定如下
：
    主      文
甲○○自中華民國九十八年四月十六日下午四時起開始更生程序
。
    理      由
一、本件聲請人依消費者債務清理條例聲請更生，其陳述略以：
    聲請人目前之債務總額新臺幣（下同）4,745,950 元，別無
    其他資產，聲請人為家中唯一收入來源，每月收入約為56,1
    27元，家中成員所有生活必要費用皆須由聲請人支付，每月
    必須支出之費用約為51,911元，故聲請人每月收入扣除必要
    支出之費用後每月僅餘4,216 元，然而，聲請人尚積欠國泰
    世華銀行、聯邦銀行、中華商業銀行、慶豐銀行、萬泰銀行
    等5 家銀行債務，債務總額為4,745,950元，即使進行協商
    ，按照目前銀行實務，每月最低償還金額必須為1,000元以
    上，依照聲請人每月實際剩餘之所得4,216 元實有困難與上
    開5 家銀行達成協商分期攤還欠款，聲請人除維持日常生活
    所支出之費用外，無其他奢侈且浪費之開銷，而且，聲請人
    人為儘早清償銀行債務，使配偶及四名子女能不為龐大債務
    所牽連，甚至放下身段低頭請求岳母向銀行貸款協助聲請人
    還款，但是，以此方式清償債務無疑是杯水車薪，可見聲請
    人確有還款之意思，並無惡意推託、或假借更生制度不還款
    之情事，然而依照聲請人每月實際之收支情形，除掉必要開
    支後，每月僅剩4216元，實無力償還債務，由此可知聲請人
    實因不可歸責於己致履行所有債務重大困難之原因。又於消
    費者債務清理條例施行後，曾以書面向最大債權金融機構請
    求共同協商債務清償方案而不成立，乃依消費者債務清理條
    例規定向鈞院聲請更生；並提出前置協商申請人財產及收支
    狀況說明書、債權人清冊、財團法人金融聯合徵信中心當事
    人綜合信用報告─消費者債務清理條例前置協商專用債權人
    清冊、臺灣臺北地方法院94年度促字第5382號支付命令、前
    置協商不成立通知書、萬榮行銷顧問股份有限公司96年12月
    26日通知函、臺灣桃園地方法院97年度壢簡字第240 號民事
    裁定、中華商業銀行股份有限公司94年8 月18日債權讓與證
    明書、臺灣桃園地方法院簡易庭96年度票字第7887號民事裁
    定、借據、財政部臺北市國稅局財產歸屬資料清單、起訴狀
    、存摺、保誠人壽保險股份有限公司保險費繳納證明單、台
    灣人壽保險股份有限公司保險費繳納證明單、房屋租賃契約
    書、臺灣銀行股份有限公司就學貸款申請書、大華科技學院
    繳費通知單及97年10月14日在學證明書、臺北縣蘆洲市成功
    國民小學營養午餐收據及學雜費繳費單及97年10月13日在學
    證明書、中央健康保險局繳費單、臺北市成衣熨燙人員職業
    工會繳費通知書、統一發票、行車執照、電信費收據、掛號
    費收據、財政部臺北市國稅局綜合所得稅各類所得資料清單
    及綜合所得稅納稅證明書、勞工保險被保險人投保資料表（
    明細）、臺灣桃園地方法院通緝書等影本為證據，為此聲請
    裁定准予更生等語。
二、經本院通知聲請人所陳報之已知債權人表示意見結果，各債
    權金融機構分別以債務人自稱需扶養4 名小孩，其扶養小孩
    義務本應由夫妻共同負擔，然是否教育費用將為其龐大負擔
    ，教育部與銀行達成協議，只要符合就學貸款標準的高中職
    以上卡債族子女，也可順利申請就學貸款，且債務人之長子
    已年滿18歲，亦可打工分擔家計或支付自己生活費用，又債
    務人目前擔任警察，亦有穩定工作與收入，應當有能力償還
    債務，然債務人日前向最大債權金融機構申請前置協商，於
    協商期間即要求以債權金額折讓還款，顯然毫無誠意可言，
    又債務人之消費明細中，預借現金金額龐大，足見其消費行
    為奢侈不顧自身還款能力，導致收支崩盤，今債務人正值壯
    年（民國59年次），並非無資力，應有能力償還債務，債務
    人可依其現行收支情形向最大債權金融機構申請前置協議，
    或向各債權銀行申請個別協商，應積極與銀行商討，非消極
    逃避債務。債務人前向最大債權金融機構聯邦商業銀行申請
    前置協商，經該行提出期數98期、利率2%、每月付9,418 元
    之方案，債務人表示僅能接受本金打折的方案，其餘無法接
    受，故協商不成立，又依債務人所述，其債務發生原因為被
    詐騙集團詐騙，依債務人於90年使用聯邦商業銀行核發之信
    用卡，其預借現金部分，債務人92年8 月26日預借現金10萬
    元，其他一般消費多屬休閒娛樂、保險費、加油費、電話費
    等，有奢侈浪費之感，或為債務人債台高築之主因，其所列
    每月必要生活支出中，教育費用並非每月必要支出，勞健保
    費中何以其妻之健保要由債務人支出，債務人均未說明，另
    債務人所持更生理由多係恐利息、違約金持續累積使負債擴
    大，惟債務人現年僅38歲，距離退休尚有27年，非無清償債
    務可能，債務人應無不能清償債務之資格。因各聲請駁回聲
    請人更生之聲請等語。
三、按法院開始更生程序之裁定，應載明其年、月、日、時，並
    即時發生效力，消費者債務清理條例第45條第1 項定有明文
    。經查，聲請人於提出本件更生之聲請前，曾向聲請人之最
    大債權金融機構聯邦商業銀行表明協商之意思，經聯邦商業
    銀行於97年5 月30日以「要求折讓債權金額未為金融機構所
    接受」為由，而與聲請人協商不成立，此有聲請人提出之聯
    邦商業銀行97年5 月30日前置協商不成立通知書影本在卷可
    參（見本院97年度消債更字第698 號卷第18頁），則聲請人
    確有依照消費者債務清理條例第151 條第1 項規定先向最大
    債權金融機構申請前置協商之事實，當堪認定。又查，依據
    聲請人提出之財產及收入狀況說明書所載內容，既有不能清
    償債務之虞之情形存在，又其無擔保或無優先權之債務總額
    未逾1,200 萬元，復未經法院裁定開始清算程序或宣告破產
    ；此外，本件又查無債務人有消費者債務清理條例第6 條第
    3 項、第8 條或第46條各款所定駁回更生聲請之事由存在，
    則債務人聲請更生，應予准許，爰為裁定如主文。至於聲請
    人於更生程序開始後，應另提出足以為債權人會議可決或經
    法院認為公允之更生方案以供採擇，俾免更生程序進行至依
    消費者債務清理條例第61條規定應行清算之程度；又於更生
    程序終結後，聲請人得否免責乃屬另一問題，非於審究其得
    否開始更生程序時所應審究之事項，倘若聲請人確有不能免
    責之事由存在，其雖經裁定准予更生程序，亦無由因經由更
    生程序即得免除債務；均附此說明。
中    華    民    國    98    年    4     月    16    日
                  民事第一庭  法  官  許瑞東
上為正本係照原本作成。
本裁定不得抗告。
本裁定已於中華民國98年4月16日下午4時公告。
中    華    民    國    98    年    4     月    16    日
                              書記官  賴玉芬


司法院資訊處製作；財團法人民間司法改革基金會備份。
